臺灣高等法院刑事判決
109年度上易字第1605號
上訴人  臺灣桃園地方檢察署檢察官 
被  告  吳志法
                
              
              
上列上訴人因被告毒品危害防制條例案件，不服臺灣桃園地方法
院109年度易字第485號，中華民國109年7月10日第一審判決（聲
請簡易判決處刑案號：臺灣桃園地方檢察署109年度毒偵字第112
6號）提起上訴，判決如下：
    主  文
上訴駁回。
    理  由
一、本院審理結果，認原審以犯罪尚不足以證明，諭知被告吳志
    法無罪，認事用法均無不當，應予維持，並引用附件原判決
    記載之證據及理由。
二、檢察官上訴意旨略以：驗尿報告足以佐證被告確有施用甲基
    安非他命，原審以被告供述並非一致，而認不能以被告自白
    認定犯行，顯有違誤。被告並未抗辯曾與施用毒品者同處一
    室，也無其他證據足以證明存在「二手煙」的事實。
三、維持原判決駁回上訴之理由：
（一）檢察官依偵查所得證據，足認被告有犯罪嫌疑，應提起公
      訴（刑事訴訟法第251條第1項參照）然而認定犯罪事實所
      憑證據，無論直接或間接證據，其為訴訟上證明，須於通
      常一般人均不致有所懷疑而得確信為真實程度，始得據為
      有罪認定。被告於警詢、偵查及原審均坦承施用毒品，其
      尿液經送請台灣檢驗科技股份有限公司以EIA酵素免疫分
      析法初步檢驗，結果呈安非他命類陽性反應，再以GC/MS
      氣相層析質譜儀法複驗，安非他命測出濃度74ng/mL，甲
      基安非他命濃度236ng/mL，超過「可檢出最低濃度值」即
      30ng/mL，顯示被告之尿液含有甲基安非他命及其代謝物
      安非他命成分。被告於採尿前涉嫌施用第二級毒品，具有
      高度犯罪嫌疑，檢察官因而提起公訴。
（二）安非他命、甲基安非他命檢驗之確認濃度，必須>=500ng/
　　　mL；然而，被告尿液檢驗結果：安非他命測出濃度74ng/
　　　mL、甲基安非他命濃度236ng/mL，均未達「確認」程度，
      因而結果判定「陰性」(偵查卷第15頁）造成此濃度的原
      因不明，或施用毒品已逾120小時，或如被告於本院之辯
      解：二手煙。總之，現有證據既不存在「確認陽性」毒品
      反應的確切證據，依法只能認定犯罪尚不足以證明。原審
      以被告雖坦承施用毒品，卻對於施用日期供述不一，以及
      被告並未抗辯之「二手煙」諭知無罪，並經被告於上訴審
      引用於答辯，雖不妥適；但證據證明力尚未達於確信程度
      的結論相同。檢察官上訴指稱原判決違誤，只能認定無理
      由，予以駁回。
據上論斷，依刑事訴訟法第373條、第368條，判決如主文。
本案經檢察官林欣怡提起公訴，檢察官鄭朝光提起上訴，檢察官
李吉祥到庭執行職務。
中　　華　　民　　國　　109 　年　　10　　月　　14　　日
　　　　　　　　　    刑事第二庭審判長法　官  周盈文
      　　　　　　　　　　　　　　　  法　官  錢建榮
                　　　　　　　　　　　法　官  郭豫珍
以上正本證明與原本無異。
不得上訴。
                                      書記官  葉書豪
中　　華　　民　　國　　109 　年　　10　　月　　14　　日
附件：原判決
臺灣桃園地方法院刑事判決　　　　　　　109年度易字第485號
公　訴　人　臺灣桃園地方檢察署檢察官 
被　　　告　吳志法　男　民國00年0月0日生
                    身分證統一編號：Z000000000號
                    住○○市○○區○○村0鄰○○00○0號
                    居桃園市○○區○○路0段00巷000號
上列被告因毒品危害防制條例案件，經檢察官提起公訴（109 年
度毒偵字第1126號），本院判決如下：
    主  文
吳志法無罪。
    理  由
一、聲請簡易判決處刑意旨略以：被告吳志法基於施用第二級毒
    品之犯意，於民國109 年1 月7 日下午2 時58分許為警採尿
    時起回溯120 小時內某時，在其桃園市○○區○○路0 段00巷00
    0 號住處內，以燃燒玻璃球吸食煙霧之方式，施用第二級毒
    品甲基安非他命1 次。嗣於同（7 ）日，因其為毒品列管人
    口，為警通知到場採集尿液送驗後，結果檢出其尿液所含甲
    基安他非他命濃度為236ng/mL、安非他命濃度為74ng/mL ，
    始悉上情。因認被告涉犯毒品危害防制條例第10條第2項之
    施用第二級毒品罪嫌。
二、按犯罪事實應依證據認定之，無證據不得認定犯罪事實，又
    不能證明被告犯罪或被告之行為不罰者，應諭知無罪之判決
    ，刑事訴訟法第154 條第2 項及同法第301 條第1 項定有明
    文。次按認定犯罪事實所憑之證據，雖不以直接證據為限，
    間接證據亦包括在內；然而無論直接或間接證據，其為訴訟
    上之證明，須於通常一般之人均不致有所懷疑，而得確信其
    為真實之程度者，始得據為有罪之認定，倘其證明尚未達到
    此一程度，而有合理之懷疑存在時，事實審法院復已就其心
    證上理由予以闡述，敘明其如何無從為有罪之確信，因而為
    無罪之判決，尚不得任意指為違法，有最高法院76年台上字
    第4986號判例意旨可參。
三、公訴意旨認被告涉犯本案罪嫌，無非係以被告於偵查中坦承
    不諱之供述，以及桃園市政府警察局蘆竹分局被採尿人尿液
    暨毒品真實姓名與編號對照表及台灣檢驗科技股份有限公司
    濫用藥物檢驗報告（檢體編號：EZ00000000000 號）各1 紙
    為主要論據。
四、訊據被告於本院審理時，固坦承有施用甲基安非他命情形，
    惟亦陳稱：其是何時施用其記不清楚等語（見本院109 年度
    易字第485號卷「下稱本院卷」第56頁）。經查：
（一）被告於偵訊時雖供稱：「我採尿前120 個小時有施用，確
      切時間我忘記了」等語，並坦承施用第二級毒品甲基安非
      他命之犯行等語（見臺灣桃園地方檢察署109 年度毒偵字
      第1126號卷「下稱偵字卷」第43頁反面），且於本院審理
      時對聲請簡易判決處刑書之犯罪事實表示沒有意見等語（
      見本院卷第56頁），然於審理時亦曾表示：「我是何時施
      用安非他命我記不清楚」等語（見本院卷第56頁），以及
      於警詢時供稱：「（問：你於警方今日詢問及採尿前最後
      一次施用毒品係於何時、何地？如何施用？）民國108 年
      2 月15日，在桃園市蘆竹區南山路2 段的一位叫阿榮朋友
      家施用甲基安非他命」等語（見偵字卷第5 頁），可見被
      告並非歷次供述之細節均相符一致，已難逕以被告之單一
      自白遽認被告涉犯本件犯行。
（二）又被告於109 年1 月7 日所採集之尿液經送驗後，確認檢
      驗之結果判定為安非他命及甲基安非他命陰性，此有台灣
      檢驗科技股份有限公司濫用藥物檢驗報告（檢體編號：EZ
      00000000000 號）1 紙在卷可考（見偵字卷第15頁），則
      被告上開檢驗報告既判定安非他命及甲基安非他命均為陰
      性，亦難以此檢驗報告佐證被告上開具有瑕疵之自白為真
      ，更無從認被告犯本案犯行。
（三）至聲請簡易判決處刑意旨認依濫用藥物尿液檢驗作業準則
      第11、15、18條之規定，關於濫用藥物之尿液檢驗，分為
      「初步檢驗」及「確認檢驗」，初步檢驗應採用免疫學分
      析方法，用於剔除陰性檢體之檢驗，初步檢驗結果尿液檢
      體中安非他命類代謝物之濃度，在閾值（指判定檢體為陰
      性或陽性之濃度）以上或有疑義之尿液檢體，應再以氣相
      層析質譜分析法進行確認檢驗。而上開作業準則第20條規
      定，司法案件之濫用藥物尿液，必要時得採用最低可定量
      濃度為閾值，不受第15條、第18條規定限制；又尿液中可
      檢出代謝物之最長時限，與施用劑量、施用頻率、施用方
      式、飲用水量之多寡、所用檢驗方法靈敏度、個人體質及
      代謝情況等因素有關，依個案而異。本件被告於前揭採集
      之尿液，經台灣檢驗科技股份有限公司以EIA 酵素免疫分
      析法初步檢驗，結果呈安非他命類陽性反應，再以GC/ MS
      氣相層析質譜儀法複驗，其安非他命測出濃度為74ng/mL
      ，甲基安非他命濃度則為236ng/mL，因未同時符合甲基安
      非他命濃度值大於等於500ng/mL且安非他命濃度值大於或
      等於100ng/mL，及被告之尿液檢驗結果因小於閾值而判定
      為陰性，然其尿液檢出之安非他命、甲基安非他命濃度均
      已超過檢驗機構之「可檢出最低濃度」值即為30ng/mL ，
      可確認該尿液含有甲基安非他命及其代謝物安非他命成分
      ，是被告於前揭採尿前確曾使用甲基安非他命，足認被告
      之自白與事實相符等語，惟查若與吸食第一級毒品海洛因
      ，或第二級毒品安非他命、甲基安非他命者同處一室，其
      吸入二手菸或蒸氣之影響程度，與空間大小、密閉性、吸
      入之濃度多寡及吸入時間長短等因素有關，且因個案而異
      ，又縱然吸入二手煙或蒸氣之尿液可檢出毒品反應，其濃
      度亦應遠低於施用者，有行政院衛生署管制藥品管理局93
      年7 月30日管檢字第0930007004號函釋可稽，並為本院辦
      理相關違反毒品危害防制條例案件所知悉，則被告尿液檢
      驗結果既未超出閾值，且其供述始終未能明確說明施用毒
      品之時間，自亦有可能係於採尿回溯120 小時內某時，曾
      與其他施用毒品者共處一室之結果，是依據罪疑惟輕原則
      ，自無從認被告犯本案犯行。
（四）綜上所述，聲請簡易判決處刑書所舉證據，不足為被告犯
      罪之積極證明。此外，復查無其他積極證據證明被告確有
      上開犯行。是依上開說明，自應為有利於被告之認定，則
      本件尚不能證明被告犯罪，應為無罪判決之諭知。
據上論斷，應依刑事訴訟法第301 條第1 項，判決如主文。
本案經檢察官林欣怡偵查起訴，檢察官鄭朝光到庭執行職務。
中　　華　　民　　國　 109　　年　　7 　　月　　10　　日
                  刑事第七庭  法　官　陳囿辰
以上正本證明與原本無異。
如不服本判決應於收受判決後20日內向本院提出上訴書狀，並應
敘述具體理由。其未敘述上訴理由者，應於上訴期間屆滿後20日
內向本院補提理由書(均須按他造當事人之人數附繕本)「切勿逕
送上級法院」。

                              書記官　吳宜家
中　　華　　民　　國　 109　　年　　7 　　月　　13　　日